最高法院刑事判決　　　　　　九十四年度台上字第七二八二號
　　上　訴　人　甲○○
　　　　　　　　乙○○
　　　　　　　　　　　　號12.
上列上訴人等因貪污案件，不服台灣高等法院中華民國九十四年
八月十日第二審判決（九十四年度上訴字第一八四九號；起訴
案號：台灣台北地方法院檢察署九十三年度偵字第二０二六九號
），提起上訴，本院判決如下：
    主  文
上訴駁回。
    理  由
按刑事訴訟法第三百七十七條規定：上訴於第三審法院，非以判
決違背法令為理由，不得為之。是提起第三審上訴，應以原判決
違背法令為理由，係屬法定要件；如上訴理由狀並未依據卷內訴
訟資料具體指摘原判決不適用何種法則或如何適用不當，或所指
摘原判決違法情事，顯與法律規定得為第三審上訴理由之違法情
形不相適合時，均應認其上訴為違背法律上之程式，予以駁回。
上訴人甲○○、乙○○上訴意旨略以：(一)上訴人等就出差公務，
事先依規定簽請核准。上訴人甲○○依核定之差旅期間及行程，
其中民國九十三年一月七日至同年一月九日高雄行程之差旅費用
，依規定原本就會產生之交通費、住宿費及膳食費等旅費，至少
須報支新台幣（下同）三千八百五十元，另於九十三年三月二十
一日至同年月二十六日嘉義行程之差旅費用，依規定至少須報支
六千七百元；實際請領高雄行程差旅費二千八百元、嘉義行程差
旅費六千七百元。兩相結算結果，因自行搭乘飛機，節省一千零
五十元之費用。上訴人乙○○依核定之差旅期間及行程，其中高
雄行程之差旅費用，依規定至少須報支四千二百元，嘉義行程之
差旅費用，依規定至少須報支七千五百元；自行搭乘飛機，縮短
既定行程，高雄行程僅實際報領差旅費三千五百元、嘉義行程差
旅費七千五百元，因而節省所屬機關原定差旅費七百元。上訴人
等所屬之台北市政府工務局養護工程處（下稱養護工程處）未因
上訴人等虛報不實之住宿費及膳食費，致生任何積極財產上之損
害。原判決對上訴人等並無取得財產上不法利益之有利事實，未
加以斟酌論述，就上訴人等此一是否該當詐欺取財犯行之重要構
成要件事實，未於理由內加以敘明是否可採，自有理由不備之違
法。(二)上訴人等不僅未溢報差旅費用，甚且報領低於原核定行程
所得報支差旅費用金額，足見上訴人等僅是貪圖休假，方藉由搭
乘飛機，以達「縮短行程、空出時間」之目的，益證上訴人等並
無浮報差旅費之不法所有意圖。原判決以上訴人等虛列報領住宿
費及膳食費，以填補本應自行負擔超額部分之交通費用，未審酌
上訴人等主觀要件之有利證據及具體事實。所認定之事實，與卷
內證據顯不相適合，自有證據上理由矛盾之違法；論處上訴人等
貪污治罪條例第五條第一項第二款罪刑，並有適用法則不當之違
法。(三)上訴人等實際上所虛列之膳食費及住宿費，乙○○部分為
二千九百元，甲○○則為二千一百元。上揭金額，可謂均極輕微
，且上訴人等俱有實際出差。上訴人等所虛列膳食費及住宿費，
縱視為不法之利益時，從經濟上之利益觀點審查，養護工程處並
未受有實際損失，顯然其受侵害之利益，尚不生任何不利之影響
。且上訴人等之虛列費用，明顯在於掩飾其等利用出差機會休假
曠職之違法。上訴人等所侵害之法益及行為，乃是社會上許多人
會發生之際遇，尚難認有追訴科以刑罰之必要。上訴人等之行為
既不具有實質之違法性，原判決自亦有適用法則不當之違法。(四)
行為是否符合社會相當性，應就行為之主觀面及客觀面，綜合予
以判斷。上訴人等為出差而多支付機票費用，本即得向養護工程
處請領差旅費而享有債權。且請領之差旅費用，並未超過實際支
出之金額，雖在實現權利之手段，有施用填載不實差旅費報告表
之詐術，但從社會相當性而言，並非不能容忍之情，自得以阻卻
違法，上訴人等之行為，至多僅生刑法第二百十四條使公務員登
載不實罪行云云。
惟查：原判決認定上訴人等有原判決事實欄所載犯行，係依憑行
政院九十年一月十五日台九十忠授字第００五一六號函訂定之國
內出差旅費報支要點第二點第一項、第三點第二項、第五點第一
項、第九點、第十一點之規定，及上訴人等之供詞、證人席守仁
之證詞，暨甲○○填寫之出差申請書影本二紙、上訴人等提出聲
請之國內出差旅費報告表等證物。因而維持第一審論處上訴人等
連續依據法令從事公務之人員，利用職務上機會，詐取財物罪刑
之判決，駁回上訴人等在第二審之上訴，已敘述其所憑之證據及
認定之理由。並依據卷內證據資料，逐一指駁上訴人等否認犯行
之辯解，及說明上訴人等均明知不得虛報住宿費及膳雜費以填補
本應自行負擔之超額交通費用，其等有為自己不法所有之意圖。
另以乙○○雖辯稱「我們出差都是上面核准的，我們會填寫出差
單，長官核准才出去，我們搭飛機節省時間，我們內部有差旅的
規定，嘉義以南准三天的假，我因為搭飛機節省車程時間，完成
工作以後就回來了，起訴書所起訴的這兩天就是上開情形」；及
甲○○所辯「我是為了節省時間，我們原則上是為了節省時間，
規定可以搭乘車子，飛機部分因為我們要節省時間，所以搭飛機
」各云云。均係卸責之詞。又以犯罪主觀構成要件之故意要素包
含「知」與「欲」，即行為人認識客觀構成要件事實，並決意實
現為已足，就其行為是否違反法規範之不法意識，並非故意之要
素，上訴人等均具備主觀構成要件之故意甚明；上訴人等為填補
應自行負擔超額之交通費用，各自填載內容不實之「國內出差旅
費報告表」詐領住宿費及膳雜費，實係損公益私，顯非一般社會
倫理觀念及共同生活法律程序所得容許，自無欠缺實質違法性可
言。復以「國內出差旅費報告表」並非上訴人等職務上所掌之公
文書，不能證明上訴人等此部分犯罪，因公訴人認此部分與有罪
部分有牽連犯之裁判上一罪關係，應不另為無罪之諭知，綦詳。
所為合法之事實認定及理由之說明，俱有卷內證據資料足憑，從
形式上觀察，並無違背法令之情形存在。按取捨證據及認定事實
，乃事實審法院職權之行使，其對證據證明力所為之判斷，苟係
基於吾人日常生活之經驗，而未違背客觀上應認為確實之定則，
並已敘述其何以為此一判斷之理由者，即不能指為違法。上訴意
旨(二)(三)均置原判決上開明確論斷於不顧，仍執其等在原審否認犯
罪所辯陳詞，就原審已詳加調查及判決理由已說明事項，徒憑己
意，泛指原判決有理由不備、證據上理由矛盾、適用法則不當之
違背法令，殊非適法之上訴第三審理由。其餘上訴意旨所指各詞
，原判決或已在理由中論斷綦詳，並無上訴意旨所指之違法情形
；或係以自己主觀之說詞，就原審採證認事之職權行使，漫為單
純事實上爭辯，亦難認係適法之第三審上訴理由。衡以上述說明
，應認其上訴為違背法律上之程式，予以駁回。
據上論結，應依刑事訴訟法第三百九十五條前段，判決如主文。
中　　華　　民　　國　九十四　年　 十二　 月　二十三　日
                      最高法院刑事第十庭
                          審判長法官  洪　清　江
                                法官  石　木　欽
                                法官  林　勤　純
                                法官  魏　新　和
                                法官  吳　信　銘
      本件正本證明與原本無異
                                      書  記  官
中　　華　　民　　國　九十四　年　 十二　 月　二十九　日
                                                      J
